臺灣臺南地方法院刑事判決　　　　　　　　94年度易字第168號
　　公 訴 人　臺灣臺南地方法院檢察署檢察官
　　被　　告　己○○
上列被告因竊盜案件，經檢察官提起公訴（臺灣臺南地方法院檢
察署94年度偵字第1233號）及移送併案審理（臺灣士林地方法院
檢察署94年度偵字第4645號），被告就被訴事實為有罪之陳述，
本院合議庭裁定由受命法官獨任進行簡式審判程序，判決如下：
    主  文
己○○連續意圖為自己不法之所有，而侵占自己對於業務上所持
有之物，處有期徒刑拾月。又連續竊盜，處有期徒刑肆月。應執
行有期徒壹年。
    事  實
一、己○○基於意圖為自己不法所有之概括犯意，自民國（下同
    ）九十三年年中某日起，至九十四年一月二十一日止，以先
    至便利商店佯裝應徵店員後，擔任見習或正式店員之機會，
    趁店內店長或其他正職員工工作忙碌，因而許可其得從事將
    收銀機內取出之現金投入金庫，或同意其保管店內款項等業
    務，其為從事收取、管理店內營收款、零用金等款項之人，
    竟於如附表一所示之時間，在如附表一所示之便利商店，連
    續以如附表一所示之方法，將其所持有之便利商店內款項，
    予以侵占入己，共計侵占新臺幣（下同）四十二萬六千七百
    七十六元。其另基於意圖為自己不法所有之概括犯意，而於
    如附表二所示之時間，在如附表二所示之便利商店，以附表
    二所示之方式，連續竊取便利商店置放在金庫內之款項約十
    萬元及店員子○○皮包內之現金七千元。嗣於九十四年一月
    八日二十一時四十五分許，因如附表一編號五所示之「全家
    便利商店」店長丙○○報警處理，經警當場扣得藏放於己○○身上之一萬五千元，並循線查獲上情。
二、案經臺南市警察局第二分局報請臺灣臺南地方法院檢察署檢
    察官偵查起訴及臺北市政府警察局大同分局報請臺灣士林地
    方法院檢察署檢察官移送併案審理。
    理  由
一、上揭業務侵占及竊盜之犯罪事實，業據被告己○○於本院審
    理時坦承不諱，並當庭為認罪之表示（見本院卷九十四年六
    月十四日、同月二十九日審判筆錄）。且查：
    （一）被告於本院審理時供稱：（如附表一所示之事實）每
          一件伊都是將錢從收銀機投庫時假裝投庫，把現金放
          入口袋，或塞在小金庫旁邊，等有機會就將錢拿走。
          伊從收銀機將錢拿出來時，店長或正職人員都知道，
          伊都會跟店長或正職人員講伊要投庫了。如附表一編
          號七所示之部分，係由伊將錢從收銀機投入小金庫，
          伊點完錢，寫上金額、時間後簽名，投入小金庫，伊
          為上開行為時，旁邊一定會有人，不是店長就是正職
          人員。伊作完途中集金票的工作後，會先把錢放在小
          金庫旁邊，再趁店長在結帳時，就直接收到口袋裡面
          去，伊沒有依指示，將錢收到小金庫內，而將錢暫放
          在小金庫旁，店長或正職人員都沒有看到；便利商店
          管理規定要見習店員實習一星期後，才能管理收銀機
          及倉庫，但伊知道大家蠻信任伊的，所以都希望伊直
          接見習到收銀機之管理，所以伊才會有機會接觸那些
          錢，其中店長壬○○還說相信伊，甚至將本來屬店長
          管理範圍內之倉庫借銀金鑰匙交給伊負責管理，伊大
          多趁投庫時，將收銀機的錢取走。壬○○並有交給伊
          保管五萬元零用金之鑰匙，這五萬元是店長讓伊保管
          的，櫃檯借零金不夠時，伊就會去拿來放在櫃檯，供
          找錢給消費者；如附表二編號一部分是因店長丁○○
          休假，把金庫鑰匙交給代理店長，代理店長跟伊講要
          去買早餐，伊就偷拿代理店長制服口袋內之金庫鑰匙
          去金庫拿錢，那個鑰匙其實伊也不知道在哪裡，伊猜
          應該是在代理店長的口袋，伊沒有告訴代理店長，就
          自己去拿，伊趁代理店長回來之前，就又將鑰匙放回
          去，後來伊交接班後，就拿錢離開，本來早上店內都
          要清點一次金庫，可是那天沒點，所以沒有發現，等
          代理店長買好早餐，伊已經下班了等語明確。（見本
          院卷九十四年六月十四日及同月二十九日審判筆錄）
          核與被害人壬○○前於警詢時指訴稱：被告己○○係
          假借拿東西外出之名義離開公司，伊發覺有異，立即
          清點財物，才發覺遭竊。店內收銀機內之現金超過一
          萬元，員工就必需將現金放入金庫，被告己○○係假
          藉放置現金之方式，把金錢私吞放入自己口袋中，又
          店內零用錢五萬多元鎖在另一個抽屜，己○○以伊所
          交付（保管）之鑰匙拿取等語（見偵查卷第十九至二
          十頁）；被害人丑○○於警詢時指訴稱：被告己○○
          離開店內收銀臺外出未返回店內，伊發覺有異便立即
          清點收銀機現金，方發覺遭竊。被告係利用店內收銀
          臺忙碌時，佯裝欲見習將收銀機內之大鈔收起投入小
          金庫內之手法取走收銀機內之款項等語（見偵查卷第
          十五頁）；被害人丙○○於警詢時及本院準備程序中
          指訴稱：被告己○○謊稱要在店外清掃環境，經過約
          三十分鐘後，伊不見被告返回店內，發覺有異，便立
          即清點收銀機現金，方發覺遭竊。被告係利用伊店內
          收銀機忙碌時，佯裝欲見習將收銀機內之大鈔收起投
          入小金庫內之手法取走收銀機內之款項等語（見警卷
          第九之一頁、本院九十四年三月二十九日準備程序筆
          錄）；被害人癸○○於警詢中及本院審理時指訴稱：
          被告己○○被另一全家便利商店店長丙○○至伊店內
          調貨時，發現被告曾經竊取丙○○店內櫃臺現金，才
          立即報警處理。伊清點財物後，發覺店內亦遭竊；相
          關的證物伊已提出，當天被告就被伊送到警局，中間
          都沒有離開伊之視線，被告一直在店裡面，被識破後
          ，警察就把被告帶至警局。投庫單是被告自己作的，
          依據上載金額是一萬六千元，但當天在警局被告身上
          只有一萬五千元。當天情形是被告趁投庫時把錢取走
          。伊店內收銀機若有金額過高（超過四千元），就會
          將錢投入小金庫，伊有教被告把錢投入小金庫的動作
          ，並請被告實際操作，錢是被告清點及投庫等語（見
          偵查卷第七頁、本院卷九十四年三月二十九日準備程
          序筆錄、九十四年六月二十九日審理筆錄）；被害人
          辛○○於本院審理時指訴稱：伊係是７─１１之加盟
          主，也是店長，伊店內損失四萬二千九百八十五元，
          但都沒有追回來。被告己○○把當班的營業金及留存
          的週轉金及備用零錢等，通通取走，伊店裡是滿一千
          元要投庫，被告趁投庫的機會將錢取走。被告一進來
          ，伊就會教投庫過程，剛開始伊會在旁指導被告進行
          ，但本件係被告己○○正式上班時才把錢拿走，被告
          上班時，伊在辦公室休息，當時被告已經是自己上班
          之情況，伊在裡面休息並觀察等語（見本院卷九十四
          年六月二十九日審理筆錄）情節均互核一致。此外，
          復有被害人庚○○、戊○○、乙○○等三人分別於警
          詢時指述其等所任職之便利商店，確有如附表一所示
          ，遭被告侵占店內款項等情節無誤。此外，復有扣留
          物品清單、贓物認領保管單、營業日報表各一紙、途
          中集金票、履歷表各三紙、收銀機金額紀錄二紙、收
          銀員明細表四紙、指認照片影本八紙及現場影印照片
          二幀在卷可考，已足徵被告前揭（如附表一所示部分
          之）自白與事實相符。至於如附表一編號七所示被告
          所侵占款項之金額，雖經被害人癸○○陳明為一萬六
          千元，並提出途中集金票三紙為憑，然參諸被告於為
          前開侵占犯行後，隨即為店家查覺報警處理，且旋由
          警方在其身上搜出一萬五千元現金乙情，既據被告供
          陳無訛，並與被害人陳述之查獲情節一致，衡諸常情
          ，被告並無另行藏放或花用一萬六千元其中一千元之
          時間、機會，而途中集金票既為被告所為，本有誤載
          可能，且被告當時既有意趁製作途中集金票投庫之機
          會侵占，則其是否能確實清點，亦非無疑，綜合上情
          相互參照，本院以被告所辯伊所取走之店中款項，即
          嗣所搜出之一萬五千元乙節，應可採信，故認定被告
          於附表一編號七所示之侵占款項金額為一萬五千元，
          併此說明。
    （二）另被害人子○○並於警詢時指訴稱：伊將隨身皮包置
          放在商店的倉庫內，皮包內有現金七千元，伊下班後
          即返家，至隔日（九十四年十月二十三日）早上十一
          時，發現錢被竊。因為當時被告己○○第一天上班，
          應上到二十三時，但被告於（同月二十二日）二十一
          時左右許，便謊稱要出去拿皮包，至此失蹤不見等語
          （見偵查卷第十七、十八頁）。被害人丁○○亦於警
          詢時則指訴稱：被告係伊店內正式員工，工作性質包
          含店內所有工作，但不包括金庫保險箱內金錢之拿取
          與保管，被告係以先拿取伊店長職權掌管之鑰匙，再
          以此偷取金庫內所存放之現金等語（見偵查卷第三十
          四頁）。並有卷附之指認照片影本一紙可按。亦徵被
          告上開（如附表二所示部分）自白與事實一致。
    （三）綜上，本件事證明確，被告前開侵占及竊盜多次等犯
          行，均堪以認定，應依法論科。
二、核被告己○○於附表一所示之行為，係犯刑法第三百三十六
    條第二項之業務侵占罪；其於附表二所示之行為，則係犯刑
    法第三百二十條第一項之竊盜罪。而查：如附表一所示之事
    實，均係被告以自己身為正式或見習店員之身分，於從事經
    店長或正式職員允許，由被告管理店內零用金，或自行經手
    將店內收銀機裡之款項投庫等業務，而持有店內備（零）用
    金、營收款等款項之機會，將各如附表一所示之店內現金取
    走，並納為己有，其行為自屬業務上之侵占行為無疑。至檢
    察官起訴書雖認被告於如附表一所示之事實，均涉犯竊盜罪
    嫌，然此業經蒞庭檢察官當庭更正此部分起訴法條為刑法第
    三百三十六條第二項之業務侵占罪（見本院卷九十四年六月
    十四日、同月二十九日審理筆錄），本院即無庸再為法條變
    更之諭知。另如附表二編號一所示之部分，被告既未經店長
    丁○○（或代理店長）之許可，即逕以店長丁○○所掌管之
    金庫鑰匙，開啟金庫而取走放置在內之現金，核屬偷竊行為
    無誤，蒞庭檢察官就此部分於本院審理時亦表示起訴法條為
    刑法第三百二十條第一項，同附此敘明。又查：被告前開多
    次侵占及竊盜之犯行，各時間緊接，且所犯係犯罪構成要件
    相同之罪名，顯均係基於概括之犯意反覆為之，俱為連續犯
    ，各應依刑法第五十六條之規定，論以一罪，並加重其刑。
    而被告所犯前開二罪間，犯意各別，行為互殊，應予分論併
    罰。再被告如附表一編號八所示之侵占行為，雖未據檢察官
    起訴書論列，然既經檢察官移送併案審理，並經蒞庭檢察官
    於本院審理時，已當庭表示追加變更犯罪事實如前揭事實所
    示（見本院卷九十四年六月十四日審理筆錄），且經核與公
    訴人原起訴部分，有連續犯裁判上一罪之關係，當為起訴效
    力所及，依審判不可分原則，本院自得予以審究，併此說明
    。爰審酌被告前已因竊盜案件，經臺灣臺北地方法院於九十
    二年四月二十八日，判處有期徒刑六月、緩刑三年確定，目
    前仍於緩刑期間（惟未構成累犯），其竟隨即再犯本案多件
    侵占及竊盜犯行，顯不知悔改，素行不佳，有前開刑案資料
    查註紀錄表及被告前案紀錄表各乙份附卷可稽，其犯罪之動
    機、目的乃為滿足自己的私人慾念，其以如附表一、二所示
    之方式，侵占或竊取被害人之財物，對被害人所生危害甚鉅
    ，且其連續犯案之次數甚多，所侵占金額總計高達約四十二
    萬六千七百七十六元、所竊取之金額亦多達十萬七千元，犯
    罪所生之危害極大，並斟酌其於本案犯罪所獲之不法利益甚
    鉅，且迄未積極賠償被害店家、被害人等所受之損失非輕，
    惟其於本院審理中對如附表一、二所示之犯行，均能坦認，
    且當庭表明願意盡力賠償被害人，犯罪後之態度尚可等一切
    情狀，量處如主文所示之刑，並定應執行刑，以資儆懲。
據上論結，應依刑事訴訟法第二百七十三條之一第一項、第二百
九十九條第一項前段，刑法第三百二十條第一項、第三百三十六
條第二項、第五十六條、第五十一條第五款，罰金罰鍰提高標準
條例第一條前段，判決如主文。
本案經檢察官甲○○到庭執行職務。
中　　華　　民　　國　　94　　年　　7 　　月　 　5　　日
                      刑事第十二庭法  官  徐千惠
以上正本證明與原本無異。
如不服本判決，應於判決送達後10日內，向本院提出上訴狀（應
附繕本）。
　　　　　　　　　　　　　　　　  書記官　李劍龍
中　　華　　民　　國　　94　　年　　7 　  月　　 10 　日
附錄本案論罪科刑法條全文：
中華民國刑法第320條第1項：
意圖為自己或第三人不法之所有，而竊取他人之動產者，為竊盜
罪，處5年以下有期徒刑、拘役或500元以下罰金。
中華民國刑法第336條第2項：
對於業務上所持有之物，犯前條第1項之罪者，處6月以上5年以
下有期徒刑，得併科3千元以下罰金。
附表一：
┌──┬────┬────────┬────────────┐
│    │        │ 地　　　點     │侵占之方式及財物        │
│編號│時　間  ├────────┤（新臺幣）              │
│    │        │ 被　害　人     │                        │
├──┼────┼────────┼────────────┤
│    │93年年中│彰化縣彰化市公園│己○○以「林則廷」之假名│
│1   │某日    │路一段335號「統 │，佯至前開便利商店並應徵│
│    │        │一便利商店」    │店員，利用擔任店員，需將│
│    │        ├────────┤收銀機內現金投金庫等機會│
│    │        │辛○○（店長）  │，侵占所持有之店內營收金│
│    │        │                │等款項共42985元。       │
│    │        │                │                        │
├──┼────┼────────┼────────────┤
│    │93年10月│彰化縣花壇鄉中山│許豐嚴以「林則廷」之假名│
│2   │初某日  │路二段3號「統一 │，佯至前開便利商店應徵店│
│    │        │便利商店」      │員，利用試用時擔任見習店│
│    │        ├────────┤員，需將收銀機內現金投金│
│    │        │庚○○（員工）  │庫等機會，侵占所持有之店│
│    │        │                │內營收款項共10萬2千元。 │
│    │        │                │                        │
│    │        │                │                        │
│    │        │                │                        │
│    │        │                │                        │
├──┼────┼────────┼────────────┤
│    │93年10月│臺南市○區○○路│許豐嚴以假名，佯至前開便│
│3   │15日13時│133號「統一便利 │利商店並應徵店員，利用試│
│    │        │商店」          │用時擔任見習店員，需將收│
│    │        ├────────┤銀機內現金投入金庫等機會│
│    │        │戊○○（店長）  │，侵占所持有之店內營收款│
│    │        │                │共計3萬1千8百元。       │
│    │        │                │                        │
├──┼────┼────────┼────────────┤
│    │93年10月│臺南市○○○路二│許豐嚴以假名，佯至前開便│
│4   │29日    │段131之1號「統一│利商店並應徵店員，利用試│
│    │        │便利商店」      │用時擔任見習店員，在將收│
│    │        ├────────┤銀機內現金投金庫時之機會│
│    │        │壬○○（店長）  │，及店長將店內存放五萬多│
│    │        │                │元零用錢現金抽屜鑰匙交予│
│    │        │                │其保管之機會，侵占其所持│
│    │        │                │有之店內款項約10萬元。  │
│    │        │                │                        │
├──┼────┼────────┼────────────┤
│    │93年11月│臺南市○○路○段│己○○以「林廷則」之假名│
│5   │29日18時│293號「全家便利 │，佯至前開便利商店並應徵│
│    │40分至22│商店」          │店員，利用試用見習期間，│
│    │時58分  ├────────┤趁收銀機忙碌，將大鈔收起│
│    │        │丙○○（店長）  │投入小金庫之機會，將其持│
│    │        │                │有之店內營收款予以侵占入│
│    │        │                │己，計分5次接續侵占，共 │
│    │        │                │達3萬9千元。            │
├──┼────┼────────┼────────────┤
│    │93年12月│臺南市○○○路一│己○○以假名，佯至前開便│
│6   │22日19時│段157號「全家便 │利商店並應徵店員，利用試│
│    │至21時  │利商店」        │用時擔任見習店員，趁收銀│
│    │        ├────────┤機忙碌，將大鈔收起投入小│
│    │        │丑○○（店員）  │金庫之機會，將其持有之店│
│    │        │                │內營收款款予以侵占入己，│
│    │        │                │計分4次接續侵占，共計3萬│
│    │        │                │2千元。                 │
├──┼────┼────────┼────────────┤
│    │94年1月 │臺南市○○路45號│己○○以「張亦斌」之假名│
│7   │8日18時 │「全家便利商店」│，佯至前開便利商店並應徵│
│    │30分至21├────────┤店員，利用試用見習機會，│
│    │時15分  │癸○○（副店長）│在將收銀機內現金投金庫時│
│    │        │                │，分4次接續侵占，共達1萬│
│    │        │                │5千元。                 │
│    │        │                │                        │
├──┼────┼────────┼────────────┤
│    │94年01月│臺北市大同區承德│逕以己○○之真名，前往應│
│8   │21日15時│路一段12號「福客│徵店員，利用營收金投庫，│
│    │30分    │多便利商店」    │持有店內款項之機會，而侵│
│    │        ├────────┤占店內現金共計63991元。 │
│    │        │乙○○（店長）  │                        │
├──┴────┴─┬──────┴────────────┤
│合 計 侵 占 金 額 │          新臺幣共約426776元          │
└─────────┴───────────────────┘
附表二：
┌──┬────┬────────┬────────────┐
│    │        │ 地　　　點     │竊盜之方式及財物        │
│編號│時　間  ├────────┤（新臺幣）              │
│    │        │ 被　害　人     │                        │
├──┼────┼────────┼────────────┤
│    │93年6月7│彰化縣花壇鄉中正│逕以己○○之真名，佯至前│
│1   │日      │路306號「ＯＫ便 │開便利商店並應徵店員，擔│
│    │        │利商店」        │任正式員工後，趁該店店長│
│    │        ├────────┤丁○○休假，代保管金庫鑰│
│    │        │丁○○（店長）  │匙之代理店長不注意之機會│
│    │        │                │，未經許可，持丁○○職權│
│    │        │                │上所保管之金庫鑰匙開啟金│
│    │        │                │庫後，接續竊取保險箱內存│
│    │        │                │放之店內現金，共計10萬元│
│    │        │                │。                      │
│    │        │                │                        │
│    │        │                │                        │
│    │        │                │                        │
│    │        │                │                        │
├──┼────┼────────┼────────────┤
│    │93年10月│臺南市○○○路一│許豐佯至前開便利商店應徵│
│2   │22日20時│段24號「統一便利│店員，利用試用時擔任見習│
│    │        │商店」          │店員之機會，趁被害人店員│
│    │        ├────────┤子○○不注意時，竊取其置│
│    │        │子○○（員工）  │於倉庫之皮包內現金，共計│
│    │        │                │7千元。                 │
│    │        │                │                        │
│    │        │                │                        │
│    │        │                │                        │
│    │        │                │                        │
├──┴────┴─┬──────┴────────────┤
│合 計 竊 取 金 額 │      新臺幣107000元                  │
└─────────┴───────────────────┘
